【裁判字號】    97,重訴,32
【裁判日期】    971008
【裁判案由】    侵權行為損害賠償
【裁判全文】
臺灣高等法院民事裁定                  97年度重訴字第32號
原      告  己○○○原名鍾曾.
            庚○○
            丁○○
            戊○○
被      告  桃園縣政府
法定代理人  甲○○
被      告  桃園縣政府環境保護局
法定代理人  蘇俊賓
上二人共同
訴訟代理人  林上鈞律師
被      告  桃園縣平鎮市公所
法定代理人  陳萬得
訴訟代理人  沈朝標律師
被      告  丙○○
            乙○○
上列當事人間侵權行為損害賠償事件，本院於中華民國97年9 月
23日言詞辯論終結，裁定如下：
    主  文
原告之訴駁回。
訴訟費用由原告負擔。
    事實及理由
一、按裁定亦得經言詞辯論為之，不能謂用裁定不能開言詞辯論
    （最高法院18年抗字第181 號判例參照）。本件雖於中華民
    國97年9月23日言詞辯論終結，揆諸上開說明，非不得以裁
    定為之，合先敘明。
二、原告主張：桃園縣政府、桃園縣環境保護局（下稱桃園縣環
    保局），違法發放固定污染許可證，圖利前平鎮市長丙○○
    、市代主席乙○○、廠商張步欽，將不合法之焚化爐設於原
    告住宅旁，損害其住居品質，且造成原告感冒不易痊癒、皮
    膚時而發癢、鼻喉支氣管胸腔疾病，導致精神壓力而罹患憂
    鬱症。依刑事訴訟法第487條第1項規定，被告丙○○、乙○
    ○因瀆職而造成原告損害，原告丈夫鍾延明亦枉死，原告自
    得請求損害賠償，又依民法第28條規定，被告丙○○之上級
    機關即桃園縣政府亦應負擔連帶賠償責任。準此，被告等人
    因瀆職之刑事不法行為共同侵害原告，爰依民法第192條、
    第193條、第194條，請求被告共同賠償疾病醫療費、精神損
    害，聲明：(一)被告應連帶給付原告新台幣（下同）6千萬元
    ，及自附帶民事訴訟起訴狀繕本送達翌日起至清償日止，按
    年息5%計算之利息等語。
三、被告則以：
  (一)桃園縣政府、桃園縣環保局部分：1.貪污犯罪乃侵害國家法
    益，原告並非因本案犯罪事實致私權直接受有損害之人，故
    不得依刑事訴訟法第487條之規定於刑事訴訟程序附帶提起
    民事訴訟，且桃園縣環保局不具公法人資格，欠缺訴訟能力
    ，而桃園縣政府、桃園縣環保局亦無公務員因貪污案而受刑
    事有罪判決，亦非附帶民事訴訟之犯罪，另本件因桃園縣平
    鎮市公所已賠償原告24萬元，原告再為請求，已屬既判力所
    及，故本件應屬不合法之民事案件。2.原告並未具體表明請
    求權基礎，亦未詳述被告侵害行為與原告損害之具體內容、
    兩者間因果關係及臚列損害賠償之明細與依據，原告應補正
    俾利被告行使訴訟上防禦權利。倘本院認為原告侵權行為請
    求之訴有理由，原告於起訴狀中請求24年之損害賠償，則請
    求逾越侵權行為請求權兩年時效部分，業已罹於時效，伊主
    張時效抗辯。倘本院認為原告之訴有理由，原告於知悉焚化
    場興建極可能損害身體檢康後，並未搬遷，應認原告對於損
    害之擴大與有過失，被告主張過失相抵，減免賠償等語，資
    為抗辯。
  (二)桃園縣平鎮市公所部分：原告前以被告自72年1月7日起在桃
    園縣平鎮市○○路690號設置垃圾掩埋場，自78年5月26日起
    於同址加蓋焚化爐運轉，產生惡臭，原告已向桃園縣政府公
    害糾紛調處委員會申請調處、再調處均不成立，又向行政院
    環境保護署公害糾紛裁決委員會（下稱環保署）申請裁決，
    該會於89年4月19日以（89）環署裁字第15702號裁決伊應給
    付原告364萬8000元。嗣經臺灣桃園地方法院89年度訴字第
    717號、本院91年度上字第663號、最高法院94年度台上字第
    148號判決確定。原告又於93年間向環保署申請裁決，經該
    署於94年2月5日以環署裁字11155號裁決伊給付原告24萬元
    ，並經臺灣台北地方法院核定。依公害糾紛處理法第39條準
    用同法第30條第1項規定，該裁決書有與確定判決同一效力
    ，依民事訴訟法第253條、第263條第2項規定，法院應以裁
    定駁回之。又縱認被告涉及貪污案件，然原告亦非該犯罪事
    實致私權直接受害之人，其提起附帶民事訴訟，應予駁回，
    且依最高法院48年度台上字第481號判例，原告未舉證說明
    侵權行為要件，於法無據等語，資為抗辯。
  (三)丙○○、乙○○部分：伊並未造成原告等人之損失，原告之
    請求為無理由，原告之訴應予駁回等語，資為抗辯。
四、按因犯罪而受損害之人，於刑事訴訟程序固得附帶提起民事
    訴訟，對於被告請求回復其損害，但其請求回復之損害，以
    被訴犯罪事實所生之損害為限，否則縱令得依其他事由，提
    起民事訴訟，亦不得於刑事訴訟程序附帶為此請求（最高法
    院60年台上字第633號判例參照）。故於刑事訴訟程序附帶
    提起民事訴訟，對於被告請求回復其損害，以被訴犯罪事實
    所生之損害為限，否則縱令得依其他事由，提起民事訴訟，
    亦不得於刑事訴訟程序附帶為此請求。次按刑事庭移送民事
    庭之附帶民事訴訟，僅移送前之訴訟行為準用關於刑事訴訟
    之規定，若移送後之訴訟程序，則應適用民事訴訟法，此觀
    刑事訴訟法第四百九十條及其但書之規定自明。故移送民事
    庭之附帶民事訴訟，縱其移送前提起此項訴訟，不合刑事訴
    訟法第四百八十七條所定之要件，而有同法第五百零二條第
    一項關于訴之不合法之規定情形時，但其移送後之訴訟程序
    ，既應適用民事訴訟法，即屬同法第二百四十九條第一項第
    六款所謂起訴不備其他要件，仍應依該條項款之規定，以裁
    定駁回之，自無準用刑事訴訟法第五百零六條第一項，以判
    決程序裁判之餘地（最高法院44年台抗字第4號判例參照）
    。換言之，由刑事庭依刑事訴訟法第五百零四條第一項將其
    移送於民事庭後，附帶提起民事訴訟之起訴為不合法者，應
    以裁定駁回之。
五、經查，本件原告係就本院92年度上訴字第4576號被告丙○○
    等違反貪污治罪條例等案件，於刑事訴訟程序附帶提起民事
    訴訟，有本院95年5月19日收狀之原告「刑事附帶民事賠償
    聲請狀」可稽（見本院95年度重附民字第23號卷第一頁），
    惟查桃園縣政府、桃園縣環保局、桃園縣平鎮市公所，並非
    刑事案件之被告，而被告丙○○、乙○○係因瀆職罪嫌，經
    本院刑事庭為有罪之判決，有本院97年度上更(二)字第141號
    刑事判決可稽。則縱使原告因被告丙○○、乙○○之瀆職行
    為之影響，以致受有損害，但仍屬私法上權利之損害，申言
    之，該瀆職罪之被害人為國家本身，原告僅因此項行為而間
    接受害而已。換言之，原告並非本件刑事案件之被害人，不
    合刑事訴訟法第四百八十七條所定之要件，原告不得於刑事
    訴訟程序提起附帶民事訴訟，本院刑事庭雖將原告所提本件
    刑事附帶民事訴訟移送民事庭，揆諸前開說明，其訴仍非合
    法，應以裁定駁回之。
據上論結，本件原告之訴，為不合法，依民事訴訟法第78條、第
463條、第249條第1項第6款，裁定如主文。
中    華    民    國    97    年    10    月    8     日
                    民事第八庭
                        審判長法  官  劉勝吉
                              法  官  鄭威莉
                              法  官  連正義
正本係照原本作成。
如不服本裁定，應於收受送達後10日內向本院提出抗告狀，並應
繳納抗告費新台幣１千元。
中    華    民    國    97    年    10    月    8     日
                              書記官  鐘秀娥


司法院資訊處製作；財團法人民間司法改革基金會備份。
